【裁判字號】    98,交聲,114
【裁判日期】    980526
【裁判案由】    違反道路交通管理處罰條例聲明異議
【裁判全文】
臺灣花蓮地方法院刑事裁定             98年度交聲字第114號
原處分機關  交通部公路總局臺北區監理所花蓮監理站玉里分站
異  議  人
即受處分人  甲○○
上列異議人即受處分人因違反道路交通管理處罰條例案件，對於
交通部公路總局臺北區監理所花蓮監理站玉里分站民國98年4 月
6日北監玉裁第裁45-I00000000號裁決聲明異議（原舉發案號：
花警交字第I00000000 號舉發違反道路交通管理事件通知單），
本院裁定如下：
    主  文
原處分撤銷。
甲○○不罰。
    理  由
一、原處分意旨略以：異議人即受處分人甲○○於民國98年3月1
    日上午10時15分許，駕駛車牌號碼SQ-7436 號自用小客車，
    行經彰化縣溪湖鎮○○路○ 段處，因「汽車駕駛人於行駛道
    路時使用手持式行動電話進行撥接」之違規事實，為彰化縣
    警察局員警以彰警交字第I00000000 號舉發違反道路交通管
    理事件通知單逕行舉發。嗣異議人於應到案日期前申訴，惟
    經原處分機關調查結果，仍認異議人確有前開違規事實，爰
    於98年4月6日填製北監玉裁第裁45-I00000000號違反道路交
    通管理事件裁決書，依道路交通管理處罰條例第31之1條第1
    項規定，裁處異議人罰鍰新臺幣（下同）3,000元等語。
二、聲明異議意旨略以：異議人即受處分人甲○○於98年3月1日
    上午10時15分許，駕駛車牌號碼SQ-7436 號自用小客車，行
    經彰化縣溪湖鎮○○路○ 段處，為警攔停舉發駕車撥接行動
    電話之違規行為，然異議人並無上揭違規行為，且異議人並
    提出中華電信雙向通聯記錄，以資證實98年3月1日上午10時
    至10時30分，該時段內異議人並無撥接行動電話之記錄。而
    彰化縣溪湖鎮○○路○段為4線車道，異議人當時車窗緊閉，
    加上太陽反射樹影重重，舉發員警要看清楚50至60公尺外對
    向車道車內異議人之每一舉動，實非容易，所為之舉發更易
    形誤判。故請本件舉發員警舉證異議人確實有駕車撥接行動
    電話之違規行為，否則應認原處分不當，應予撤銷云云。
三、按法院受理交通事件，準用刑事訴訟法之規定，道路交通管
    處罰條例第89條前段定有明文，是刑事訴訟法第154 條第 2
    項「犯罪事實應依證據認定之，無證據不得認定犯罪事實。
    」之規定及最高法院76年台上字第4986號判例「認定犯罪事
    實所憑之證據，雖不以直接證據為限，間接證據亦包括在內
    。然而無論直接證據或間接證據，其得為訴訟上之證明者，
    須於通常一般之人均不致有所懷疑，而得確信其為真實之程
    度者，始得據為有罪之認定。倘其證明尚未達到此一程度，
    而有合理之懷疑存在，而無從使事實審法院得有罪之確信時
    ，即應由法院為諭知被告無罪之判決。」所揭示刑事訴訟法
    上法院認定事實之最重要原則，於法院審理行為人違反道路
    交通管理處罰條例案件時，當有其適用。易言之，法院於審
    理行為人違反道路交通管理處罰條例案件，亦當踐行完畢調
    查證據程序後，為事實之認定時，如就原處分機關所認定之
    行為人違規事實仍有合理之訴訟上懷疑，而無法確信行為人
    確有該當於道路交通管理處罰條例各該處罰條文之構成要件
    事實時，此際即應依訴訟上之待證事實「倘有懷疑，則從被
    告之利益作解釋」之證據法則，作對受處分人有利之認定。
    又按汽車駕駛人於行駛道路時，使用手持式行動電話進行撥
    接或通話者，處罰鍰3,000元，道路交通管理處罰條例第 31
    條之1第1項定有明文，而該條立法理由揭示，為有效防止汽
    車駕駛人於行車中使用手持式行動電話進行撥接或通話對安
    全影響，爰增訂第1 項處罰規定，依此可知，本法條係以車
    輛駕駛人於行駛道路中，使用手持式行動電話進行撥接或通
    話之行為為處罰對象；又所謂「手持式行動電話」係指須以
    手握持而進行撥接或通話之行動電話，所謂「撥接或通話」
    係指有撥號、接聽、通話或數據通訊等使用狀態者而言，汽
    車駕駛人行駛道路禁止使用手持式行動電話實施及宣導辦法
    第2條第2款、第3款亦有明文。
四、經查，關於本件違規事實及舉發經過，業據證人即舉發警員
    乙○○於本院調查時證稱：98年3月1日上午10時15分，我剛
    好在異議人所駕駛車牌號碼SQ-7436 號自小客車行進方向對
    面車道，看到自小客車內的異議人左手拿著行動電話貼在左
    耳朵上；我攔下異議人後，其行動電話沒有貼在耳朵，我也
    沒有看到該行動電話放在哪裡，亦無看到該行動電話的形體
    或顏色；我當時在對向車道看到異議人拿著行動電話貼住耳
    朵時，沒有看到異議人的嘴巴在動等語綦詳（見本院98年 4
    月23日審理筆錄）。復參異議人於本院調查時陳稱：我所使
    用之行動電話只有1支，號碼為0000000000 號，當天除了我
    的手機以外，並無帶其他人的手機、SIM 卡，我的車窗玻璃
    有貼隔熱紙，平常我開車時手機係放在褲子口袋，彰水路是
    4 線車道，當初證人即舉發員警是在迴轉後才攔我等語（見
    本院98年4月23 日審理筆錄），足見本件舉發當時，舉發員
    警乙○○確係在對向車道看到異議人有如其所述將手機貼放
    在左耳朵之事實，按此，該舉發地點既係4 線車道，而舉發
    員警乙○○又位在對向車道，此等距離以肉眼判斷行駛中之
    異議人是否有使用手持式行動電話進行撥接，誠屬不易。況
    異議人車窗復貼有隔熱紙，亦發增加舉發判斷之難度。而本
    院復依職權向中華電信股份有限公司調閱異議人所有之手機
    號碼0000000000號，於舉發當日即98年3月1日之雙向通聯紀
    錄（已撥號但未通話之記錄），依該通聯記錄顯示，異議人
    所有之前揭行動電話，於舉發當日僅有1 次通聯紀錄，係於
    23時08分12秒及23撥打至手機號碼0000000000號，此有中華
    電信雙向通聯記錄1 份在卷可稽，足證異議人於舉發發當時
    即98年3月1日上午10時15分前後，皆無以其所有之前揭行動
    電話號碼為撥號、接聽、通話或數據通訊等之行為，是異議
    人辯稱其並無本件違規行為，尚非不可採。
五、綜上所述，證人即舉發員警乙○○上開證述內容，既尚不足
    以證明異議人有使用手持式行動電話進行撥號、接聽、通話
    或數據通訊之事實，而異議人所辯並無通話行為等語，亦非
    無據，此外，復查無其他證據可資證明本件違規事實，揆諸
    前揭說明，異議人是否確有上開違規行為，仍存有合理之可
    疑，本院尚無從就原處分意旨所稱異議人違規行為形成確信
    ，從而，本件異議為有理由，原處分應予撤銷，另諭知異議
    人不罰。
六、據上論斷，應依道路交通案件處理辦法第20條前段，裁定如
    主文。
中    華    民    國    98    年    5     月    26    日
                  交通法庭      法  官  陳月雯
上列正本證明與原本無異。
如對本裁定不服，應於送達後5 日內，向本院提出抗告狀（應抄
附繕本）。
中    華    民    國    98    年    5     月    27    日
                                書記官


司法院資訊處製作；財團法人民間司法改革基金會備份。
